臺灣臺中地方法院刑事判決
110年度金訴字第225號
公  訴  人  臺灣臺中地方檢察署檢察官
被      告  黃永丞



上列被告因詐欺等案件，經檢察官提起公訴（109年度偵字第231
88號），本院判決如下：
    主    文
黃永丞犯三人以上共同詐欺取財罪，處有期徒刑壹年陸月。 
    犯罪事實
一、黃永丞明知真實姓名、年籍均不詳，LINE暱稱「張專員」（
    起訴書誤載為「林專員」，應予更正）、「andy李」、「AC
    C Mr林」所屬之詐欺集團（下稱本案詐欺集團），乃以實施
    詐術為手段，所組成具有持續性、牟利性之有結構性之犯罪
    組織，仍於民國108年11月7日前某日，經由「張專員」之聯
    繫，加入本案詐欺集團（所涉參與犯罪組織部分，業經臺灣
    臺中地方檢察署檢察官以109年度偵字第8002號、第12657號
    提起公訴，現由本院以109年度金訴字第225號案件審理中，
    非本案審理範圍），負責提供金融帳戶供收取詐得款項，再
    予提領詐得款項轉交予「ACC Mr林」指示之紀雅芳（所涉詐
    欺部分由檢察官另行偵辦）之工作。黃永丞因而與「張專員
    」、「andy李」、「ACC Mr林」、紀雅芳，以及本案詐欺集
    團其他真實姓名、年籍均不詳之成年成員共同意圖為自己不
    法所有，基於三人以上共同詐欺取財，以及掩飾、隱匿特定
    犯罪所得去向、所在之犯意聯絡，由黃永丞於108年11月7日
    前某日，將其所申設之玉山商業銀行帳號0000000000000號
    帳戶（下稱本案帳戶）之存摺封面予以拍照，並透過LINE傳
    送給「andy李」後，再由本案詐欺集團某姓名、年籍均不詳
    之女性成年成員，假冒郭鈺鈴姪女名義，陸續於108 年11月
    5日12時許、同年月6日12時許、同年月7日12時許、同年月8
    日10時許（起訴書誤載為「108年11月8日10時43分許」，應
    予更正），撥打電話向郭鈺鈴佯稱：因購買房屋資金短缺，
    欲向郭鈺鈴借款以貼補家用云云，致使郭鈺鈴誤信為真，認
    為係姪女向其借貸，而陷於錯誤，遂於108年11月8日10時43
    分許，臨櫃匯款新臺幣（下同）38萬元至本案帳戶內。「AC
    C Mr林」待郭鈺鈴受騙匯款後，即以LINE指示黃永丞前往提
    領款項，黃永丞因而於108 年11月8日11時56分許，在臺中
    市西屯區工業區一路60之1號「玉山商業銀行中工分行」，
    臨櫃提領本案帳戶內之25萬元，以及分別於同日12時10分許
    、12時12分許、12時13分許，在臺中市○○區○○路000號「玉
    山商業銀行西屯分行」（起訴書誤載為「玉山銀行中工分行
    」，應予更正），持本案帳戶金融卡操作自動櫃員機，陸續
    提領5萬元、5萬元、3萬元，並依「ACC Mr林」之指示，將
    其前述提領合計38萬元之款項，攜至臺中市○○區○○路0段000
    ○0號「LOUISA咖啡」旁之「統一超商」前，轉交予到場之紀
    雅芳，而掩飾、隱匿犯罪所得之去向及所在。嗣因郭鈺鈴於
    匯款後，察覺有異，報警處理，始循線查獲上情。
二、案經郭鈺鈴訴由臺中市政府警察局霧峰分局報告臺灣臺中地
    方檢察署檢察官偵查起訴。　　
    理    由
一、證據能力：
    本院認定犯罪事實所憑之供述證據及非供述證據，檢察官、
    被告黃永丞於本院準備程序均同意作為本案證據，且迄本院
    言詞辯論終結前均未聲明異議，無證據足認係公務員違背法
    定程序所取得，亦無顯不可信或不得作為證據之情形，經本
    院於審判期日依法進行調查提示，均有證據能力。
二、認定犯罪事實所憑之證據及理由：　　
　　訊據被告固不否認其有將本案帳戶之存摺封面予以拍照後，
    透過LINE傳送給「andy李」，且於108 年11月8日11時56分
    許，依「ACC Mr林」之指示，在臺中市西屯區工業區一路60
    之1號「玉山商業銀行中工分行」，臨櫃提領本案帳戶內之2
    5萬元，以及分別於同日12時10分許、12時12分許、12時13
    分許，在臺中市○○區○○路000號「玉山商業銀行西屯分行」
    ，持本案帳戶金融卡操作自動櫃員機，陸續提領5萬元、5萬
    元、3萬元，並依「ACC Mr林」之指示，將其前述提領合計3
    8萬元之款項，攜至臺中市○○區○○路0段000○0號「LOUISA咖
    啡」旁之「統一超商」前，轉交予到場之紀雅芳等事實，惟
    矢口否認有何三人以上共同詐欺取財與洗錢等犯行，辯稱：
    我因為要辦理貸款，「張專員」、「andy李」、「ACC Mr林
    」說需要製作金流美化帳戶，我才會提供帳戶給對方，並提
    領款項轉交給「ACC Mr林」指派到場之紀雅芳，但我不知道
    對方是詐欺集團，我也是被對方騙云云。經查：
㈠、本案詐欺集團某真實姓名、年籍均不詳之女性成年成員，假
    冒告訴人郭鈺鈴姪女名義，陸續於108 年11月5日12時許、
    同年月6日12時許、同年月7日12時許、同年月8日10時許，
    撥打電話向告訴人郭鈺鈴佯稱：因購買房屋資金短缺，欲向
    郭鈺鈴借款以貼補家用云云，致使告訴人郭鈺鈴誤信為真，
    認為係自己之姪女向其借貸，而陷於錯誤，遂於108年11月8
    日10時43分許，臨櫃匯款38萬元至本案帳戶內等事實，業據
    告訴人郭鈺鈴於警詢指訴明確（見偵卷第41至43頁），並有
    告訴人郭鈺鈴提出其個人台北富邦銀行帳戶存摺內頁影本與
    其臨櫃辦理匯款之台北富邦銀行匯款委託書（見偵卷第49至
    51頁、第45頁）、告訴人郭鈺鈴受騙報案後之內政部警政署
    反詐騙諮詢專線紀錄表、受理詐騙帳戶通報警示簡便格式表
    （見偵卷第53至63頁）、本案帳戶之歷史交易明細（見偵卷
    第85至86頁）附卷可稽，且為被告所不爭執（見本院卷第49
    頁），上開事實，首堪認定。
㈡、被告曾於108年11月7日前某日，將其所申請開立之本案帳戶
    之存摺封面予以拍照後，透過LINE傳送給LINE暱稱「andy李
    」之人，復依LINE暱稱「ACC Mr林」之指示，於108 年11月
    8日11時56分許，在臺中市西屯區工業區一路60之1號「玉山
    商業銀行中工分行」，臨櫃提領本案帳戶內之25萬元，以及
    分別於同日12時10分許、12時12分許、12時13分許，在臺中
    市○○區○○路000號「玉山商業銀行西屯分行」，持本案帳戶
    金融卡操作自動櫃員機，陸續提領5萬元、5萬元、3萬元，
    並依「ACC Mr林」之指示，將其前述提領合計38萬元之款項
    ，攜至臺中市○○區○○路0段000○0號「LOUISA咖啡」旁之「統
    一超商」前，轉交予素未謀面之另案被告紀雅芳等節，業據
    被告於警詢、偵訊及本院審理時均自承在卷（見偵卷第119
    至125頁、第37至40頁、第115至116頁、第157至158頁、本
    院卷第49頁、第75至78頁），並有「ACC Mr林」透過LINE指
    示被告將提領款項攜至臺中市○○區○○路0段000○0號「LOUISA
    咖啡」旁之LINE通訊內容翻拍照片（見偵卷第126至128頁）
    、本案帳戶之歷史交易明細（見偵卷第85至86頁）在卷可憑
    ，前揭事實，亦堪認定。
㈢、因在金融機構開立帳戶，請領存摺、金融卡使用，係針對個
    人身分之社會信用而予以資金流通之經濟活動，具有強烈之
    屬人性，而金融機構帳戶，事關存戶個人財產權益保障，存
    戶之存摺、印章，與金融卡及密碼結合，專屬性、私密性更
    形提高，除非本人或與本人具密切親誼關係者，難認有何理
    由可自由流通使用該存摺、印章、金融卡及密碼，一般人亦
    均有應妥為保管，以防止被他人冒用之認識。縱有特殊情況
    偶有將帳戶存摺、金融卡或密碼等資料交付他人之需，亦必
    深入瞭解其用途後再行提供以使用，恆係吾人日常生活經驗
    與事理；而金融帳戶為個人理財之工具，申請開立金融帳戶
    並無任何特殊之限制，一般民眾皆可以存入最低開戶金額之
    方式申請開戶，且一個人可在不同之金融機構申請數個存款
    帳戶使用，並無何困難，此乃眾所周知之事實。而依一般人
    之社會生活經驗，若見有非親非故之人不以自己名義申請開
    戶，反而以各種名目欲蒐集或使用他人的金融機構帳戶供匯
    款使用，衡情應可認識該欲蒐集或使用他人帳戶者，可能使
    用他人帳戶用於從事財產犯罪。又將款項任意匯入他人帳戶
    內，可能有遭該帳戶持有人提領一空之風險，故倘其來源合
    法、正當，實無將款項匯入他人帳戶，再委請該帳戶持有人
    代為提領後輾轉交付之必要，則依一般人之社會生活經驗，
    若遇刻意將款項匯入他人帳戶，再委託他人代為提領款項之
    情形，衡情亦當已預見所匯入之款項極有可能係詐欺所得等
    不法來源。況觀諸現今社會上，詐欺集團以收集而來之人頭
    帳戶，作為詐欺犯罪之轉帳帳戶，利用車手提領金融機構人
    頭帳戶內之款項，亦經報章媒體多所批露，並屢經政府及新
    聞為反詐騙之宣導，因此提供帳戶予非親非故之人，受讓人
    將持以從事財產犯罪，而委由他人以臨櫃或至自動付款設備
    之方式代為提領金融機構帳戶款項者，實係藉此取得不法犯
    罪所得，均屬具通常智識經驗之人所能知悉或預見。查，被
    告為本案行為時為年滿34歲之成年人，所受教育程度為高中
    肄業，曾從事餐飲、營造等工作，此據被告於本院審理時陳
    明在卷（見本院卷第79頁），堪認被告為具有相當智識程度
    及社會歷練之人，對於上情應有所認識，而難諉為不知。
㈣、依被告於本院審理時供稱：我不知道「張專員」、「andy李
    」、「ACC Mr林」等人的真實姓名，也不知道他們的辦公室
    在哪裡等語（見本院卷第77至78頁），足認被告與「張專員
    」、「andy李」、「ACC Mr林」之間之關係陌生，而不存有
    任何情誼或信任基礎，且被告對「張專員」、「andy李」、
    「ACC Mr林」之相關背景資料，更是一無所悉，以被告之社
    會歷練，若非其與「張專員」、「andy李」、「ACC Mr林」
    早有謀議，豈可能輕易將自身金融機構帳戶資料，提供予其
    毫不認識之「張專員」、「andy李」、「ACC Mr林」等人？
㈤、再觀諸卷附本案帳戶之歷史交易明細表（見偵卷第86頁），
    顯示告訴人郭鈺鈴匯入本案帳戶之38萬元款項，約1 個小時
    半之時間，即遭被告全數提領一空，致使本案帳戶之餘額，
    仍為原先之203元，如此短暫之資金進出，根本不具有任何
    美化帳戶資料之意義，倘若被告係為美化帳戶資料以利辦理
    貸款，藉此方式提升自身之信用形象，始同意對方使用其本
    案帳戶匯入款項，衡情應會質疑對方要求其立即將匯入之款
    項提領出來，並無助於美化或提升其信用狀況，豈可能一味
    配合提領帳戶內存入之款項？
㈥、實則，以現今詐欺集團分工細膩，行事亦相當謹慎，被害人
    匯入款項之金融機構帳戶，雖一時受詐欺集團支配，然在帳
    戶內之款項尚未被提領之前，該金融機構帳戶仍有隨時遭到
    凍結之風險，是詐欺集團派遣前往取款之人，對於詐欺所得
    能否順利得手，至關重要，且因遭檢警查獲或金融機構通報
    之風險甚高，取款者必須隨時觀察環境變化以採取應變措施
    ，否則現場如有突發狀況，指揮者不易即時對該取款者下達
    指令，可能導致取款行動功敗垂成，又倘取款者確實毫不知
    情，則其於提領之後不但可能將款項侵吞，更有可能因當場
    發現自己或其他成員係從事詐欺之違法行為，為求自保而向
    執法單位或金融機構人員舉發，而使詐欺犯行被揭露，此際
    ，非但未能成功領得贓款，甚且牽連集團其他成員，是詐欺
    集團斷無可能派遣對詐欺犯行毫無所悉之人，擔任實際至金
    融機構提領款項之角色，必以事前確保取款者將聽從指示完
    遂提領款項之行動，此亦為詐欺集團往往另行派遣負責收款
    之人，並指示上開取款者即時將提領款項交付收款之人之理
    由所在。依照被告於警詢時所述：「ACC Mr林」曾透過LINE
    告訴我要在不同地方提款，以免在同一地方提領太多次帳戶
    被圈存，於是我就依照「ACC Mr林」之指示，將款項領出來
    等語（見偵卷第122頁），可知對於如何從本案帳戶領取告
    訴人郭鈺鈴受騙匯款之38萬元，被告並無決定之自由，而必
    需配合「ACC Mr林」之指示，被告因而先在「玉山商業銀行
    中工分行」臨櫃提領25萬元，餘款13 萬元，則在「玉山商
    業銀行西屯分行」操作自動櫃員機提領一空。倘若如被告所
    辯，其主觀上認為「ACC Mr林」係為美化其帳戶資料而將款
    項匯入本案帳戶內，則其所負之義務亦僅是將匯入之款項，
    提領歸還「ACC Mr林」而已，豈可能就如何提領款項，都需
    受制於「ACC Mr林」之理！且若非被告畏罪心虛，明明可一
    次臨櫃提領之38萬元，卻迂迴先在「玉山商業銀行中工分行
    」臨櫃提領現金25萬元，再特地前往「玉山商業銀行西屯分
    行」操作自動櫃員機提領餘款13萬元，徒然浪費不必要之時
    間，被告若非基於擔任車手之犯意聯絡，豈可能會對「ACCM
    r林」此種毫無意義的要求，完全配合之理！又被告前述提
    領告訴人郭鈺鈴受騙款項38萬元後，旋即攜至臺中市○○區○○
    路0段000○0號「LOUISA咖啡」旁之「統一超商」前，依「AC
    C Mr林」之指示，轉交予素未謀面之另案被告紀雅芳，亦如
    前述。從被告完全受「ACC Mr林」監控，並且聽從「ACC Mr
    林」之指示，以完成提領款項之行動，且提領完成後，即時
    將提領款項轉交集團內其他負責收款之人，而與一般實務上
    常見之詐欺集團運作模式相同，足見被告與「張專員」、「
    andy李」、「ACC Mr林」就上開三人以上共同詐欺取財、一
    般洗錢犯行，有所認識，並仍分擔提領告訴人郭鈺鈴受騙款
    項之行為，堪認被告確有與「張專員」、「andy李」、「AC
    C Mr林」、另案被告紀雅芳共同遂行三人以上共同詐欺取財
    與洗錢犯行之故意。
㈦、綜上所述，本案事證已臻明確，被告前揭所辯，要無可採。
    從而，被告上揭三人以上共同詐欺取財與洗錢犯行，實堪認
    定，應依法論科。
三、論罪科刑：　　　
㈠、依被告於本院審理時所述，可知本案詐欺集團，除有被告擔
    任車手成員外，尚有介紹被告加入的「張專員」，要求被告
    提供帳戶封面之「andy李」，指示被告提領贓款並轉交贓款
    的「ACC Mr林」，以及負責到場向被告收受提領詐欺贓款之
    另案被告紀雅芳各1 人，足認本案確係三人以上共同犯詐欺
    取財。又本案告訴人郭鈺鈴因陷於錯誤，而將款項轉帳至本
    案帳戶後，再由被告前往提領並轉交另案被告紀雅芳，使檢
    警機關難以透過金流，追查贓款的去向與所在，進而達到掩
    飾或隱匿詐欺犯罪所得之目的。是核被告所為，係犯刑法第
    339 條之4 第1 項第2 款之三人以上共同詐欺取財罪、洗錢
    防制法第14條第1 項之一般洗錢罪。
㈡、被告就上開三人以上共同詐欺取財及一般洗錢犯行，與「張
    專員」、「andy李」、「ACC Mr林」、另案被告紀雅芳，以
    及本案詐欺集團其他真實姓名、年籍均不詳之成年成員之間
    ，具有犯意聯絡與行為分擔，應論以共同正犯。
㈢、被告於告訴人郭鈺鈴遭詐欺後，雖有分多次提領情形，但因
    係於密接之時、地為之，且就告訴人郭鈺鈴而言，其各次犯
    罪目的同一，復侵害同一法益，各行為之獨立性極為薄弱，
    依一般社會健全觀念，在時間差距上，難以強行分開，在刑
    法評價上，以視為數個舉動之接續施行，合為包括之一行為
    予以評價，較為合理，應論以接續犯一罪。
㈣、本案詐欺集團為順利詐取財物，並掩飾犯罪所得之去向與所
    在，始使用本案帳戶作為匯款工具，足認本案詐欺集團所犯
    三人以上共同詐欺取財及一般洗錢犯行，二行為間均具有局
    部之同一性，與一行為觸犯數罪名之要件相符，為想像競合
    ，應依刑法第55條前段之規定，從一重之加重詐欺取財罪處
    斷。
㈤、爰審酌近年來詐欺案件頻傳，行騙手段日趨集團化、組織化
    、態樣繁多且分工細膩，每每造成廣大民眾受騙，損失慘重
    ，被告正值壯年，竟不思正途賺取所需，竟加入本案詐欺集
    團之犯罪組織，擔任負責提領詐欺贓款的車手工作，與其他
    詐欺集團成員分工合作，遂行詐欺集團之犯罪計畫，造成告
    訴人郭鈺鈴受有38萬元之財產損失，並使同集團之其他不法
    份子得以隱匿真實身分及犯罪所得去向，減少遭查獲之風險
    ，助長犯罪猖獗，破壞社會秩序及社會成員間之互信基礎，
    行為實無可取，惟念及被告前無任何犯罪經法院判刑之紀錄
    ，有臺灣高等法院被告前案紀錄表在卷可佐，素行尚佳，且
    被告於本案詐欺集團內係負責提供金融帳戶、提領款項並轉
    交贓款予上級，非屬集團內之領導首腦或核心人物，僅係被
    動聽命遵循指示，層級非高之參與情形，並斟酌被告之犯罪
    動機、犯罪手段、加入本案詐欺集團之期間非長、告訴人郭
    鈺鈴所受損害之情形、被告迄今尚未與告訴人郭鈺鈴成立和
    解、調解，亦未為任何賠償，而未對自身犯罪行為所造成之
    損害，付出努力加以填補，且被告犯後始終飾詞否認犯罪，
    未見悔意之犯後態度，以及被告於本院審理時自陳學歷為高
    中肄業、離婚、有一子女由前妻扶養，之前曾從事餐飲、營
    造等工作，家庭經濟狀況勉持之家庭狀況（見本院卷第79頁
    ）等一切情狀，量處如主文所示之刑。
四、沒收：
㈠、因被告否認本案有任何犯罪所得，客觀上亦無任何證據可資
    判斷被告為本案犯行之犯罪所得若干，依罪疑有利被告原則
    ，本院因而認本案被告無犯罪所得，而無宣告犯罪所得沒收
    與追徵之問題。
㈡、被告已將其提領之本案詐欺所得款項全部交給另案被告紀雅
    芳，而對該等款項不具事實上管領權，當無依洗錢防制法第
    18條之規定就該等款項宣告沒收之餘地。
㈢、被告固有將本案帳戶之存摺封面予以拍照後，透過LINE傳送
    給「andy李」供為犯罪所用，惟本院審酌上開物品並未扣案
    ，且屬得申請補發之物，倘予沒收或追徵，對沒收制度欲達
    成或附隨之社會防衛並無何助益，欠缺刑法上重要性，爰依
    刑法第38條之2 第2 項規定，不予宣告沒收或追徵。
據上論斷，應依刑事訴訟法第299條第1項前段，洗錢防制法第14
條第1項，刑法第11條前段、第28條、第339條之4第1項第2款、
第55條，刑法施行法第1條之1第1項，判決如主文。
本案經檢察官張聖傳提起公訴，檢察官羅秀蓮到庭執行職務。
中　　華　　民　　國　　110 　年　　11 　　月　10　　日
                  刑事第三庭  審判長法  官  劉麗瑛
                                    法  官  蔡宗儒
                                    法  官  簡志宇
以上正本證明與原本無異。
如不服本判決應於收受送達後20日內向本院提出上訴書狀，並應
敘述具體理由；其未敘述上訴之理由者，應於上訴期間屆滿後20
日內向本院補提理由書（均須按他造當事人之人數附繕本）「切
勿逕送上級法院」。
告訴人或被害人如不服判決，應備理由具狀向檢察官請求上訴，
上訴期間之計算，以檢察官收受判決正本之日起算。
                                    書記官  林勝彥 
中　　華　　民　　國　　110 　年　　11　　月　　10　　日
附錄論罪科刑法條
◎中華民國刑法第339條之4
犯第339 條詐欺罪而有下列情形之一者，處1 年以上7 年以下有
期徒刑，得併科1 百萬元以下罰金：
一、冒用政府機關或公務員名義犯之。
二、三人以上共同犯之。
三、以廣播電視、電子通訊、網際網路或其他媒體等傳播工具，
    對公眾散布而犯之。
前項之未遂犯罰之。
◎洗錢防制法第14條
有第二條各款所列洗錢行為者，處7 年以下有期徒刑，併科新臺
幣5 百萬元以下罰金。
前項之未遂犯罰之。
前二項情形，不得科以超過其特定犯罪所定最重本刑之刑。